【裁判字號】    89,上訴,825
【裁判日期】    891109
【裁判案由】    搶奪等
【裁判全文】
臺灣高等法院高雄分院刑事判決                    八十九年度上訴字第八二五號
    上  訴  人
    即  被  告  丙○○
右上訴人因搶奪案件，不服台灣高雄地方法院八十八年度訴字第四一九號中華民國八
十九年三月卅日第一審判決（起訴案號：台灣高雄地方法院檢察署八十七年度偵字第
二八七八三號），提起上訴，本院判決如左：
    主  文
原判決撤銷。
丙○○共同傷害人之身體，處有期徒刑陸月，如易科罰金以參佰元折算壹日。
被訴搶奪部分無罪。
    事  實
一、丙○○與乙○○曾是同居之男女朋友關係，緣丙○○使用乙○○之信用卡消費，
    金額計新台幣（下同）七萬元，乙○○遂要求丙○○簽立面額各五千元之本票計
    十四紙償還上開債務，民國八十七年十二月一日凌晨零時四十分許，乙○○與友
    人甲○○在丙○○任職之君國大舞廳（位於高雄市○○區○○路與七賢路口）消
    費，消費畢，丙○○與乙○○二人在該舞廳外因談債務之事發生不悅，丙○○與
  不詳年籍之成年男子三名，基於傷害之共同犯意，在該舞廳之巷子旁，先由其中
    一名男子以行動電話毆打告訴人，嗣再與另二人聯手共同毆打乙○○，將乙○○
    打至地上時，丙○○嗣再以腳踢乙○○腰部，致乙○○受有鼻血刃血、雙側鼻孔
    、頭部創傷併臉部多處挫擦傷，後頸、右下胸、左腰挫傷害等傷害，乙○○繼之
    由甲○○送醫。
二、案經乙○○訴由高雄市政府警察局移送臺灣高雄地方法院檢察署檢察官偵查起訴
    。
    理  由
一、訊據被告丙○○坦承有用腳踢告訴人乙○○，雖其辯稱伊係勸架時被告訴人打到
    ，伊才還手打告訴人云云，惟查右揭犯罪事實，業據告訴人指訴綦詳，證人甲○○亦稱先看見一名男子用手機打告訴人，嗣另二人過來，三人把告訴人打至地上
    ，而後被告有用腳踢告訴人等情在案（詳原審卷第廿四頁、本院卷第廿七頁），
    是若被告當時係勸架，何至於告訴人被打倒在地後再踢告訴人？又縱係被告是因
    被告訴人打到伊後而予以還手，核其還手打人已在受侵害之後，仍屬基於傷害之
    意還手，顯非屬排除現時不法侵害而予以防衛之行為，而告訴人被被告及不詳姓
    名者三人共同毆打受傷，亦有告訴人於八十七年十二月一日至高雄醫院附設中和
    紀念醫院就醫之診斷證明書一紙在卷可按，並有不詳姓名者持行動電話打告訴人
    時遭打落之行動電話蓋子一個扣案可證，被告犯行可堪認定。
二、核被告丙○○前揭所為，係犯刑法第二百七十七條第一項之傷害罪。被告與不詳
    姓名之三名成年男子，有犯意聯絡及行為分擔，為共同正犯。原審據以論罪科刑
    ，固非無見，惟查原審認定扣案之行動電話蓋子一個係共同被告所有且供犯罪所
    用之物，惟於犯罪事實欄未予說明該行動電話之蓋子何以係供犯罪所用之物，已
    有疏漏，又扣案之行動電話蓋子是否為共同被告所有之物，非惟為被告所否認，
    且另三名共犯又未到案，尚無從證明係屬共同被告所有之物，原審遽認屬共同被
    告所有，又未說明據以認定之理由，亦嫌無據，被告上訴否認犯罪，雖無理由，
    惟原判決既有上述可議，自應由本院予以撤銷改判，爰審酌被告與告訴人原係同
    居男女朋友，分手後由告訴人事後追討被告刷信用卡費用及要被告清償該費用之
    本票而起爭執，其犯罪之動機、目的、手段、被害人所生之損害，及被告於本院
    業已承認踢傷告訴人等一切情狀，量處如主文所示之刑，並諭知易科罰金之折算
    標準，以示懲儆。扣案之行動電話蓋子一只，因無從證明是否屬共同被告所有之
    物，而另扣案之白色及花格子自上衣各一件，係告訴人所有，而非被告所有，依
    法不得沒收，附此敘明。
乙、無罪部分：
一、公訴意旨另以：被告丙○○因曾使用乙○○之信用卡消費，金額計新台幣（下同
    ）七萬元，乙○○要求被告簽立面額各五千元之本票計十四紙償還，致被告心生
    不滿，於民國八十七年十二月一日凌晨零時四十分許，乙○○與友人甲○○在被
    告任職之君國大舞廳消費時，被告遂唆使不詳年藉之成年男子三名，由被告將乙○○叫出上揭君國大舞廳之巷子旁，被告與該三名男子遂基於傷害之犯意，共同
    毆打乙○○。並意圖為自己不法之所有，乘乙○○不備時，共同搶奪乙○○向甲○○借用之0000000000號行動電話一支，及前揭本票十張（每張面額
    五千元），因認被告涉有搶奪之罪嫌云云。
二、按犯罪事實應依證據認定之，無證據不得推定其犯罪事實，刑事訴訟法第一百五
    十四條定有明文。所謂犯罪事實之證據，係指足以認定被告確有犯罪行為之積極
    證據而言，該項證據且須適合被告犯罪事實之認定，始得採為斷罪資料（最高法
    院二十九年上字第三一０五號、五十三年台上字第二七五０號判例參照）。又按
    告訴人之告訴，係以使被告受刑事訴追為目的，是其陳述是否與事實相符，仍應
    調查其他證據，以資審認（最高法院五十二年度台上字第一三００號判例參照）
    。再者，認定不利於被告之事實，須依積極證據，茍積極證據不足為被告不利事
    實之認定時，即應為有利於被告之認定，更不必有何有利之證據；又，認定犯罪
    事實所憑之證據，雖不以直接證據為限，間接證據亦包括在內；然而無論為直接
    證據或間接證據，其為訴訟上之證明，須於通常一般人均不致有所懷疑，而得以
    確信其為真實之程度者，始得據為有罪之認定，此有最高法院三十年上字第八一
    六號、七十六年臺上字第四九八六號刑事判例可資參照。
三、訊據被告矢口否認有公訴人所指之搶奪犯行，辯稱當時只有發生肢體衝突，並沒
    有人搶手機及本票，案發後伊見地上有手機，即送交乙○○住宿愛的賓館大廈管
    理員轉交櫃台還給乙○○，並無據為所有之意，另伊僅簽發十四張本票交乙○○
    ，乙○○曾在愛的賓館與伊發生性關係後撕掉數張本票，嗣伊又託趙明姿向公司
    借二萬元清償乙○○，乙○○有還伊四張本票並已撕掉本票，乙○○應該沒有十
    四張本票在身上等語云云。
四、按搶奪罪係以行為人主觀上有為自己或第三人不法所有之犯意而搶奪他人之動產
    為犯罪構成要件，此觀諸刑法第三百廿五條第一項規定自明，經查告訴人及證人
    甲○○雖均指證手機有被搶，且現場有聽聞被告曾言「把手機搶起來」一語，惟
    據告訴人稱伊於八十七年十二月二日凌晨回到愛的賓館時，服務生即告知一日凌
    晨二時許即有人將行動電話交付管理員送至賓館要還給乙○○（警卷第三頁），
    按案發時為十二月一日凌晨一時許，如被告有意奪取告訴人所持有之行動電話，
    既已得手，何至於隨即親自送往告訴人住宿之賓館交還告訴人？足證告訴人於原
    審時所稱「搶我手機是怕我報案」一節，應係可採為被告拿取告訴人持有之手機
    之動機，被告否認有搶奪告訴人所持有行動電話之意，即非卸責之詞，公訴人認
    被告有搶奪之犯行，應尚有誤認。另查被告自始即稱伊只有簽發十四張各五千元
    之本票用以抵付刷告訴人信用卡之七萬元，而告訴人對被告簽發之本票張數及撕
    掉本票之張數，則先自陳伊與被告發生性關係後有撕破二張本票（本院卷第廿五
    頁），嗣又稱「我帶十四張本票過去，有四張是放包包裏面，另外十張是拿在手
    上，撕掉二張是她要賠我修車的錢」（本院卷第廿六頁）、「問：（被告開幾張
    本票？）答：十六張，每張五千元。十四張是還信用卡的七萬元，另外兩張是還
    修車錢」（本院卷第卅八頁），後又稱「被告開兩次本票給我，第一次開十張，
    第二次開六張，每張都是五千元，十張是信用卡的錢，但不夠，第一次在愛的賓
    館好像開十二張，是信用卡的錢，我撕掉兩張，因他那天有給我一萬元的修車錢
    」（本院卷第四十九頁）、「（問：既然有錢給你，為何要開拾貳張本票給你？
    他開本票給你，及還你錢相隔多久？）答：第一次開拾貳張本票給我，包括信用
    卡的錢，沒有包括利息，隔了三、四個月她拿二萬元給我，我撕掉四張本票，不
    是在愛的賓館撕的，我還剩八張，她第一次與第二次開本票時間只隔半個月，她
    還我錢時，我本身有十八張本票，我撕掉四張，所以還有十四張」（本院卷第五
    十頁），核其前後所稱之本票數目並不相同，而撕掉本票之數目也前後不一，被
    告欠告訴人信用卡之錢為七萬元，共有十四張本票，已為二人所不爭執，且被告
    否認有簽發其他本票與告訴人收執，縱依告訴人所稱尚有修車錢之二張本票，告
    訴人亦僅能持有十六張本票，而告訴人自承曾「我撕掉二張，因他那天有給我一
    萬元的修車錢」及「隔三、四個月她拿二萬元給我，我撕掉四張」，告訴人既已
    共撕掉六張，則以告訴人所述之十六張或甚至十八張本票計算，亦最多只能剩十
    張或十二張，告訴人稱伊尚有四張，被搶十張，即有未合，復查告訴人先稱「那
    三名不詳姓名男子聯手毆打我，並從我右手搶走本票十張及一只行動電話」（警
    卷第二頁），繼稱「那個男的是她的朋友，他問我是否有把本票拿來，我說有，
    結果他就動手搶本票，我告訴他你把本票拿走必須把錢還我，但他說有何人看到
    他搶本票，結果他就打手機叫人過來．．．他們把我打倒在地上，就動手搶我的
    手機」（本院卷第廿五頁）及「在舞廳外面被告朋友問我本票有否帶來，我說有
    ，從口袋拿出來十張，因當時他說先還我五萬，我拿在手上，他的朋友從我手中
    搶走，我要搶回來，但沒有搶到。我說你為何搶我東西，他說誰有看到，旁邊又
    走過兩個人就開始打我」等語，其對手機與本票被搶之時機，前後亦有不同之供
    述，而據證人甲○○所證伊於告訴人被打當時均有目睹，並證稱有看見告訴人被
    搶手機，則依其所述，證人顯已目睹整個過程，其既已能看到手機被搶，必能看
    到告訴人與對方搶本票之情，惟於本院訊問時，證人證稱「我沒有看到有人搶本
    票，因為那時候乙○○已經被打到地上了」等語，則告訴人所稱伊有十張本票被
    搶一節，即難僅憑告訴人片面有瑕疵之指訴遽信為實。此外復查無其他積極證據
    足資證明被告涉有公訴人所指之搶奪犯行，揆諸前開說明，自應為無罪之諭知，
    原審未查，遽信告訴人片面之指訴而認被告搶奪部分為有罪，即有違誤，被告上
    訴否認此部分犯罪，即為有理由，應由本院予以撤銷改判無罪。
據上論斷，應依刑事訴訟法第三百六十九條第一項前段、第三百六十四條、第三百零
一條第一項、二百九十九條第一項前段，刑法第廿八條、第二百七十七條第一項、第
四十一條，罰金罰鍰提高標準條例第一條前段、第二條，判決如主文。
本案經檢察官林應華到庭執行職務。
中    華    民    國     八十九     年      十一      月       九       日
                              臺灣高等法院高雄分院刑事第五庭
                                  審判長法官  吳水木
                                        法官  洪慶鐘
                                        法官  惠光霞
右正本證明與原本無異。
傷害部分不得上訴。
搶奪部分，如不服本判決，應於判決送達後十日內向本院提出上訴狀，其未述理由
者並應於提出上訴狀後十日內向本院補提理由書（應附繕本)。
                                      書記官  高惠珠
中    華    民    國     八十九     年      十一      月       十四     日
附錄論罪科刑之法條：第二百七十七條第一項。
傷害人之身體或健康者，處三年以下有期徒刑，拘役或一千元以下罰金。
                                                                       Ａ


司法院資訊處製作；財團法人民間司法改革基金會備份。
